【裁判字號】    92,上易,357
【裁判日期】    920422
【裁判案由】    竊盜
【裁判全文】
臺灣高等法院臺中分院刑事判決                  九十二年度上易字第三五七號
    上  訴  人
    即  被  告  丙○○
右上訴人因竊盜案件，不服臺灣臺中地方法院九十一年度易字第二九○九號中華民國
九十二年一月十日第一審判決（起訴案號：臺灣臺中地方法院檢察署九十一年度偵字
第二○五二四號；併辦案號：同署九十一年度偵字第二二一二八號），提起上訴，本
院判決如左：
    主      文
上訴駁回。
    事實及理由
一、本案經本院審理結果，認第一審判決認事用法及量刑均無不當，應予維持，並引
    用第一審判決書記載之事實、證據及理由（如附件）。
二、上訴人即被告丙○○上訴意旨固不諱言有竊取車牌號碼ＨＨ－三○三號營業大客
    車內之伴唱機主機一臺，惟否認該扣案之一字起子屬其所有，並矢口否認有竊取
    甲○○所有新臺幣（下同）六萬元之犯行，辯稱：伊有拿甲○○所有之六萬元，
    該六萬元是甲○○在車上交給伊，是伊請他（指甲○○）出資一起購買手機，事
    後伊無錢還他，他才指訴伊偷他的錢，伊是請他出資，是事後無法還錢，才改稱
    是由伊向他借錢，導致他指訴伊偷錢，伊的錢被綽號「小林」之人騙走，伊和甲
    ○○間是債權債務關係；至竊取伴唱機部分，伊上車是利用剪刀去扳開遊覽車玻
    璃而進入的，該扣案之一字起子是伊在駕駛座旁看到，伊便利用撿拾的起子來敲
    開伴唱機的鎖，扣案之一字起子不是伊的云云。惟查：
    (一)本件被告確有於九十一年八月二十七日晚間某時許，搭乘其友人甲○○所駕駛
      自用小客車欲至臺中市○○路之「東興停車場」附近，於同日晚上十時二十分
      許，在臺中市○○區○○路與大墩十九街口，於下車時利用甲○○未注意之際
      ，順手竊取甲○○所有欲交付其母林淑珠而暫放於駕駛座旁之六萬元，得手後
      逃逸等情，經告訴人甲○○迭自警訊、偵查、原審暨本院審理時指訴明確，並
      經證人林淑珠即告訴人甲○○之母於原審時證述屬實，而經原審法院認定明確
      。被告雖辯稱該六萬元係伊請告訴人甲○○一起購買手機，錢被綽號「小林」
      之人騙走云云，然此非但經告訴人甲○○堅決否認在案，且觀諸告訴人甲○○
      於本件案發後數小時內即至警局報案，報案之初即指稱遭被告竊取六萬元之款
  項，並未提及有何出資購買手機事宜，有警訊筆錄在卷可參（訊問時間為九十
      一年八月二十八日凌晨一時四十分），復於偵訊、原審暨本院審理時迭次指訴
      該六萬元確由被告趁其不注意時竊取無訛，茲以被告與告訴人間原係朋友關係
      ，雖曾有借款關係，但並無何仇隙，據彼二人供明在卷，苟非實情，告訴人甲
      ○○當不致特予虛構事實誣指被告之理。況被告辯稱六萬元被綽號「小林」之
      人騙走，然對於該「小林」者之真實姓名、住所、聯絡電話等，均無法提供予
      本院查證，則是否有被告所指「小林」之人實甚有疑問，且被告於案發後不久
      之警訊時（即九十一年九月十一日），經警詢及「小林」之男子如何連絡時，
      被告供稱其電話為「0000000000」，惟經警向遠傳電信股份有限公
      司查詢結果，該電話號碼使用人為「陳勇志」後，被告又改稱伊係看錯手機所
      留存的號碼，因手機遺失無法查得「小林」之電話號碼云云，則苟如被告所辯
      ，告訴人甲○○所有之六萬元，係為購買手機而交付，被「小林」騙走，被告
      並辯稱該六萬元被騙走當日有用公共電話和「小林」聯絡，但因「小林」的電
      話已關機而無法聯絡上等情，衡諸一般常情，被告既被「小林」騙走六萬元之
      款項，參以六萬元並非小數目，且該款既非被告本人所有，被告於「小林」取
      走該款後，理當會想盡辦法與「小林」聯絡，探明究竟，焉有可能未將「小林
      」之電話記起來以供查證聯絡之理，被告竟於警訊時提供錯誤之電話號碼予警
      方查證，顯與事理不合。再被告於偵查中所供六萬元係彼向甲○○借來向朋友
      買手機一節，亦與其於警訊、原審、本院審理時所辯係要甲○○出資一起買手
      機云云不符，而告訴人甲○○指稱被告尚欠彼款項十餘萬元，其根本不可能和
      被告合夥作生意等語，對此，被告不否認有於八十四、五年間欠告訴人八萬七
      千五百多元等情（見九十一年度偵字第二○五二四號偵查卷第十九頁反面），
      則被告在前債尚未清償之情形下，告訴人甲○○指訴其不可能再交付六萬元予
      被告作生意等語即與一般常理相符，尚堪採信。況被告所辯其與不詳姓名、無
      法聯絡之「小林」交易購買手機之情形、被「小林」騙走六萬元後，如何與「
      小林」或告訴人處理之情形等，均在在與一般常情有違，顯然被告所辯告訴人
      係交付六萬元給彼向「小林」購買手機一節，應屬事後卸責之詞，不足採信。
      被告就此部分，於本院審理時並未提出有利證據以供本院斟酌查證，難認所辯
      屬實。至被告雖質疑告訴人甲○○於第一次提領二萬元時，有先將該提領款項
      交予被告，又告訴人指訴置放錢款之位置前後不一等情，然此經告訴人述明因
      當時提款的地方，距離提款機大約有十幾公尺，其提領第一次的二萬元交給被
      告，要他先回車上等候，其再提領四萬元，其當時是因為穿著牛仔褲很緊，不
      方便放入，才將錢放在其駕駛座位的右邊空隙位置等語（見本院卷第三五頁）
      ，參酌告訴人於警訊、偵查時即指稱當時伊領完錢上車後，因伊穿牛仔褲沒有
      辦法帶在口袋，伊將錢就放在駕駛座旁等情（見同上偵查卷第五頁反面、第十
      九頁反面），核該告訴人於本院之指訴與其之前警、偵訊指訴情節相符，亦屬
      合乎一般常理，雖告訴人曾於原審指稱將該六萬元放在右前座的座位上等語，
      然此既經告訴人於本院審理時指訴應係放在駕駛座位右邊空隙位置始正確，且
      觀諸此部分指訴與其前警、偵訊之指訴相符，應以其於本院指訴方為正確，則
      告訴人因案發後至原審訊問時已有數月時間，一時遺忘而對細節部分記憶不清
      ，供述略有不符，亦事所常有，難以告訴人此部分指訴略有不一，即推認其對
      被告之指訴全然不實，故被告此部分之辯解，尚不足為其有利之認定，附此敘
      明。
    (二)被告確有於九十一年十一月十一日下午七時五十分許，攜帶其所有客觀上足對
      人之生命、身體、安全構成威脅之兇器一字起子、剪刀各一把，在臺中市○區
      ○○路與太原五街口停車場內，趁人不注意之際，以一字起子打開車牌號碼Ｈ
      Ｈ－三○三號營業大客車右側窗戶爬入車內，以一字起子將車內裝置伴唱機主
      機之鐵盒撬開，將伴唱機主機連接線拆除而竊得伴唱機主機一臺後，放置該車
      內右側乘客座位第二排座椅上，嗣於同日晚上八時許，遭該車保管人乙○○發
      覺會同警員查獲等情，據被告於警訊時坦白供認，且被告於原審暨本院審理時
      均不否認有竊取上揭伴唱機主機等情，核與證人乙○○證述情節相符，並有查
      獲警員之職務報告、扣押筆錄、扣押物品目錄表、贓物認領保管單、相片等在
      卷可稽，復有一字起子、剪刀各一把扣案足資佐證，而經原審法院認定明確。
      被告雖辯稱該一字起子非伊所有，伊進入上揭車子時是利用剪刀扳開車子玻璃
      而進入云云，然被告於警訊初供時即供稱：我大約在九十一年十一月十一日十
      九時五十分，從其車右側第一個窗戶用一字起子將其打開爬入其車內竊其伴唱
      機主機，其伴唱機主機是用鐵盒鎖上，我用一字起子將其鐵盒撬開，然後在（
      再）將其伴唱主機連接線拆除竊走，一字起子及剪刀是我所有，是用來竊取財
      物之用，是用這把一字起子將車窗及鐵盒打開等語（見九十一年度偵字第二二
      一二八號偵查卷第五頁反面），嗣被告於偵查中供稱：當時他門沒有關好，我
      進去後用他車內的起子扳開伴唱機等語（見同上偵查卷第二六頁）；於原審時
      供稱：當時我看到四下無人，因為他的車窗沒有關緊，所以我就把它推開進去
      ，進去以後，搜尋財物，看到有電腦伴唱機，看到電腦伴唱機以後，我就把它
      拆卸下來，我在車上看到有壹支一字型的螺絲起子撬開，撬開伴唱主機的盒子
      ，然後再把線路拔掉，拔掉以後，我就把伴唱主機放在座椅上面，然後看到有
      人來，我就從車窗跑出去，：：：一字起子是那一部車子上的，剪刀是我的等
      語（見原審卷第三一頁），再被告於本院審理時供稱：我上車是利用剪刀去扳
      開遊覽車玻璃而進入等語，參酌被告上揭所供究竟如何進入車內行竊一節，偵
      查、原審及本院審理時所供均前後不一，是其事後翻異前供之詞是否與事實相
      符，即甚有疑問。且查證人乙○○於本院審理時供證稱：我確定該一字起子不
      是我車上的，也不是我的，而且我的車窗玻璃是鎖住的，如果不用起子敲開，
      光靠剪刀是沒有辦法敲開，被告是硬撬開玻璃而進入，玻璃是沒有被破壞掉，
      我的工具都放在車後的工具箱，我很確定起子不是我車上的工具，從該車交車
      後我並沒有交給其他人駕駛過，且我駕駛座根本沒有放過任何工具，所以我很
      確定，另外依我所見，我遊覽車的玻璃依庭上的剪刀根本不可能敲開車子的玻
      璃，而車上的伴唱機也是用起子敲開的，被告稱用剪刀破壞的不實在等語（見
      本院卷第三一至三三頁），益證被告上揭所辯該車窗沒有關緊或以剪刀扳開車
      之玻璃而進入等情均屬不實。況證人莊頂偉即製作被告警訊筆錄之警員亦於原
      審證述被告於製作筆錄時確有承認一字起子是被告所有。：：：被害人並沒有
      說一字起子是被害人所有等語（見原審卷第五一頁），核與上揭證人乙○○所
      證情節相符，堪信被告事後所辯一字起子非其所有，係以剪刀扳開車窗玻璃進
      入竊取云云，均係事後卸責之詞，不足採信。
三、綜上所述，被告上揭竊盜犯行，均事證明確，堪予認定，應予依法論科。原審以
    被告上揭二次竊盜犯行事證明確，予以論罪科刑即無不合，被告上訴意旨仍執前
    詞，否認竊取甲○○所有之六萬元，復否認扣案之一字起子屬其所有，指摘原判
    決不當，為無理由，應予駁回。
據上論斷，應依刑事訴訟法第三百七十三條、第三百六十八條，判決如主文。
本案經檢察官丁○○到庭執行職務。
中      華      民      國      九十二     年     四      月     二十二 日
                                臺灣高等法院臺中分院刑事第六庭
                                      審判長法  官  李  文  雄
                                            法  官  邱  顯  祥
                                            法  官  陳  秀  
右正本證明與原本無異。
不得上訴。
                                            書記官  黃  禎  祥
中      華      民      國      九十二     年     四      月     二十三 日
附錄本案論罪科刑法條全文：
刑法第三百二十一條：
犯竊盜罪而有左列情形之一者，處六月以上五年以下有期徒刑：
一  於夜間侵入住宅或有人居住之建築物、船艦，或隱匿其內而犯之者。
二  毀越門扇、牆垣或其他安全設備而犯之者。
三  攜帶兇器而犯之者。
四  結夥三人以上而犯之者。
五  乘火災、水災或其他災害之際而犯之者。
六  在車站、埠頭而犯之者。
前項之未遂犯罰之。
                                                                       Ａ


司法院資訊處製作；財團法人民間司法改革基金會備份。
